臺灣嘉義地方法院民事判決
109年度嘉簡字第909號
原      告  麻天宇  

訴訟代理人  嚴庚辰律師
            江立偉律師
被      告  陳姿妃  
上列當事人間請求返還不當得利事件，本院於民國110年9月28日
言詞辯論終結，判決如下：
    主      文
被告應給付原告美金500元、南非幣210,000元，及自民國110年1
月22日起至清償日止，按週年利率百分之5計算之利息。
訴訟費用由被告負擔。
本判決得假執行。 
    事實及理由
一、原告主張：
  ㈠緣兩造曾為男女朋友，原告為讓被告看見原告確實有理財規
    劃並為兩人婚姻作準備之決心，原告即於民國109年8月間始
    借用被告台新銀行000000000000號外匯帳戶（下稱系爭帳戶
    ）投資外幣基金，此有兩造LINE對話紀錄及被告存摺封面可
    稽，原告在本件如欲進行外幣投資的話，乃是直接輸入被告
    之鉅亨網帳戶帳號密碼進入該帳戶内進行操作。原告使用被
    告鉅亨網帳戶申購新興市場債券基金X股對沖級別（南非幣
    ）、安聯歐洲高息股票基金（美元避險），至109年10月31
    日止原告尚庫存有美金500元及南非幣30,000元、210,000元
    之基金，每月均有配息，有境内外交易對帳單可稽，詎料兩
    造因故分手後，被告僅將其中贖回之南非幣30,000元返還原
    告，嗣並更改帳戶密碼而拒將剩餘之美金500元、南非幣210
    ,000元及配息返還原告。
　㈡按借名登記者，謂當事人約定一方將自己之財產以他方名義
    登記，而仍由自己管理、使用、處分，他方允就該財產為出
    名登記之契約，倘其内容不違反強制禁止規定或公序良俗者
    ，應承認其法律效力，於其内部間仍應承認借名人為真正所
    有權人，並類推適用民法委任關係之相關規定（最高法院99
    年度台上字第2448號、98年度台上字第990號判決可資參照
    ）。查兩造間就被告系爭帳戶之借用存有借名之法律關係；
    又原告已於109年11月6日向被告表示「請問是否有誠意歸還
    我使用妳帳戶投資的所有金額呢？」，故兩造間就該借帳戶
    之委任關係業已於109年11月6日終止，於原告向被告請求返
    還系爭帳戶内源自原告而屬原告所有之美金500元、南非幣2
    10,000元及配息時，被告竟拒絕返還並更改帳戶密碼將系爭
    帳戶内之款項占為己有，而致原告受有財產權之損害，原告
    自得依民法第179條不當得利法律關係向被告請求返還美金5
    00元、南非幣210,000元及配息。
  ㈢對被告抗辯之陳述：
  ⒈被告雖主張稱其私下曾經交付245,000元給原告以及於104到1
    06年間在郵局匯款10萬元到原告的帳戶云云，但未提出任何
    證據證明，故原告否認之，則被告主張能夠從系爭外幣投資
    帳戶中就上開總計345,000元之款項進行扣款云云，自屬無
    據。
  ⒉被告109年4月8日匯款60,400元是要與原告共同出資投資原油
    ，但該筆投資最終未能獲利，故被告不能就該筆60,400元主
    張要預先從系爭帳戶扣款。按合夥人退夥時其出資之返還，
    須就退夥時合夥財產狀況結算，於未受虧損之情形，始得為
    全部返還之請求（最高法院104年台上字第1202號民事判決
    意旨)。被告雖主張稱其於109年4月8日轉帳60,400元到我方
    帳戶，因此能夠就上開款項從系爭帳戶預先扣款云云，然實
    情是當時原告向分享原油投資的訊息，被告認為投資原油大
    有可為下，於是決定各自出資共同投資原油以求獲利，但該
    筆投資最後未能獲利，則揆諸上開裁判意旨之反面解釋，由
    於兩造合夥出資並未獲利，所以被告自不得請求返還其原先
    出資的款項，則被告主張能夠就系爭帳戶預扣60,400元云云
    ，即屬無據。
  ⒊又被告雖主張稱兩造於108年8月8日發生爭執，原告在8月9日
    將被告放在那邊的345,000元拿去高雄還給他云云，但原告
    亦否認該情，且依據被告提供之對話紀錄，既無法看出日期
    為何，也無法從此對話紀錄中看出原告有提到要將被告寄放
    在他那邊的345,000元返還給被告的對話，故被告此部分所
    述並非事實而屬無據。
　⒋再者，被告稱原告要他學習操作基金，說要把錢還給被告自
    己學習如何操作云云，但原告否認之，系爭帳戶實際上是原
    告借用被告名義進行外幣投資操作，且被告既然不爭執原告
    從109年8月13日到10月21日間，是由原告從其帳戶中匯入南
    非幣27萬元以及美金2,000元到該帳戶，當然更證明此帳戶
    實際所有人為原告，所以這段期間才會都是原告的匯款紀錄
    而非被告，故被告主張系爭帳戶為其所有云云，當然更是不
    實。
  ⒌綜上所述，由於被告未能證明兩造間存有345,000元之債權債
    務關係，至於被告匯款的60,400元也不能向原告請求返還，
    已如前述，且系爭帳戶又是原告向被告借名使用，而非被告
    所有，故被告辯稱能夠從系爭帳戶扣款409,000元的款項而
    無庸返還給原告云云，自屬無據而無理由。
  ⒍另外，被告稱說兩造分手後，原告有多次前去騷擾被告云云
    ，原告同樣否認其所述，且被告所提通話紀錄既無法看出是
    否與被告主張有關（僅有被告打給小港派出所的通話紀錄）
    ，且此部分與本件原告能否請求被告返還所受之不當得利無
    關，因此應無審酌之必要，併予敘明。
　⒎經原告確認後，僅查詢到原告在108年8月2日時為了要進行基
    金投資而向台新銀行八德分行申請開戶，並因此從花旗銀行
    （提領13萬元）以及渣打銀行（提領20萬元）總計領款33萬
    元，並於8月14日將這些款項速同原告手上的現金總計40萬
    元一起存入該新開戶的台新銀行帳戶中，但上開花旗銀行、
    渣打銀行以及台新銀行的交易紀錄中未見到有被告所稱提領
    345,000元的紀錄存在，加上被告提供之附件4對話紀錄既無
    法看出日期，也無法看出原告有表示要拿現金清償對於被告
    之債務，故被告辯稱原告要拿錢清償對於被告之債務云云，
    自難認屬實等語。
　㈣並聲明：⒈被告應給付原告美金500元、南非幣210,000元，及
    自起訴狀繕本送達翌日起至清償日止，按週年利率5%計算之
    利息。⒉原告願供擔保請准宣告假執行。
二、被告則以：
  ㈠我與甲○○交往9年，因當時已皆適婚年齡，雙方有共識，以婚
    姻為前提交往，交往期間聊到投資的話題，因我不懂投資，
    他建議說要幫我投資，我信任他，把我的積蓄於交往期間按
    月拿給他，共私下拿了245,000元（因之前父親生意失敗，
    有積欠債務，故存款並無存放銀行）104年至106年間於郵局
    匯了一筆10萬元至他的帳戶，做為投資的基金，因為信任，
    並無將匯款單留存，但我匯款時備註填我姓名。109年初因
    要買原油投資，於109年4月8日轉帳至他的帳戶共幣60,400
    元，109年4月10日原告亦有詢問我原油訂單數量。綜上，前
    後金額加起來共405,400元。108年8月8日爭吵，原告於108
    年8月9日把我放在他那的345,000元拿來高雄還我，但後來
    合好，他要回台中上班時說要把錢再拿回去存在戶頭繼續投
    資。交往期間原告叫我學習操作基金，說把我的錢還給我，
    叫我自己學習操作，於109年8月13日起至109年10月21日止
    共轉帳南非幣27萬元及美金2,000元至我的台新帳戶。109年
    10月底因再也承受不了交往期間他帶給我的壓力，我提出分
    手，原告叫我把錢匯還給他，我也承諾他，該他的都會還給
    他，扣除我存放在他那裡的金額共405,400元，相當於南非
    幣21萬元及美金500元，當時實際上現值只有新臺幣389,718
    元。我於109年11月17日至台新銀行匯還原告南非幣63,825.
    22元及美金1,503.2元（含期間產生之利息），並告知他，
    該他的部分已匯還給他，分手期間，他三番二次跑到我的工
    作地點及宿舍等我，說要取回贈送以及他挑選我付費之物品
    ，還有一起去遊玩的旅費，說他負擔的多，我負擔的少，10
    9年11月2日、12月9日、12月29日及110年1月20日皆至我高
    雄住處騷擾我，我於12月29日及110年1月20日皆有報警。
  ㈡我與原告交往9年，因理念不合，彼此無法再繼續相處下去，
    每次爭吵，電話都必須講很久，直到他滿意為止，隔天又要
    工作，長期下來，精神壓力很大，如疲勞掛斷電話，原告就
    一直打，我不接就跑到我高雄住處，我心生恐懼，深覺無法
    繼續交往下去，交往期間，原告無法控制自身情緒，不如他
    意，就摔東西，剪破衣服，亦曾打我一巴掌，109年7月9日
    發生爭吵，電話講很久，我隔日要工作，精神無法負荷，就
    掛掉電話，109年7月10日一大早上原告就至我高雄住處，說
    要拿東西，但回到住處，就守著門口，不讓我去工作，叫我
    要辭職他才願意離開，因他曾經對我說過，是否想過考公職
    ，隔幾年後，我考取公職，他說他沒有功勞也有苦勞，若想
    分手，就需離職，109年11月分手時，原告再度要求我必須
    離職。有關原告否認我曾私下拿245,000元及匯款10萬元至
    他個人帳戶，我與原告以結婚為前提交往，我信任他，並無
    請他簽立任何字據，原告今藉著我對他的信任，全盤否認。
    原告今聲稱我於109年4月8日匯款之60,400元是與他共同出
    資投資原油，但該筆投資最終未能獲利，故不能扣除，該筆
    款項於扣除時有徵詢原告，原告亦同意我從中扣除。我台新
    帳戶於108年10月28日開戶，於109年2月7日開始購買國外基
    金投資，屬個人投資，我身處公務體系工作環境，需潔身自
    愛，並無將個人帳戶借原告使用，因原告說都是他在研究投
    資，這樣他太辛苦，認為不公平，遂跟我說，我的款項要匯
    還給我，叫我學習管理投資，但因他的帳戶並無存放太多外
    幣，所以分批匯還，我便將該筆金額投入我熟悉之基金裡，
    因鉅亨網當時主打購買基金免手續費，便從鉅亨網下訂單，
    由台新帳戶扣款。我與原告於109年11月分手，並於109年11
    月17日將所屬原告之款項全數歸還，剩餘之投資獲利應與原
    告毫無關係。同理，我與原告各自出資投資原油如有獲利，
    自本人取回本金時，即喪失共享獲利之權益等語。
　㈢並聲明：原告之訴駁回。
三、得心證之理由： 
　㈠兩造就原告於109年8月13日起至109年10月21日止共轉帳南非
    幣27萬元及美金2,000元至被告系爭帳戶之事實不爭執，並
    有台新銀行活期存款明細查詢在卷可稽，自堪信為真實。惟
    原告主張其向被告借用系爭帳戶，其已向被告終止借用系爭
    帳戶，被告負有返還系爭帳戶內之南非幣21萬元、美金500
    元等情，則為被告所否認，並以前揭情詞置辯。經查：
　⒈依卷附被告台新銀行活期存款明查詢所示，原告於109年8月1
    3日、8月14日、8月17日、8月18日、9月6日、9月6日、9月1
    6日、9月17日、9月17日、10月14日、10月21日分別存入南
    非幣20,000元、25,000元、25,000元、25,000元、25,000元
    、25,000元、25,000元、25,000元、25,000元、25,000元、
    25,000元，合計南非幣27萬元至系爭帳戶內，原告另於109
    年9月7日存入美金2,000元至被告系爭帳戶；依卷附台新銀
    行活期存款明查詢及被告鉅亨網境內外基金交易對帳單所示
    ，被告系爭帳戶於109年9月7日、9月10日、9月17日、9月28
    日、10月15日、10月23日、10月30日分別支出南非幣30,000
    元、30,000元、30,000元、30,000元、30,000元、30,000元
    、30,000元申購新興市場債券基金X股對沖級別（南非幣）
    ，另系爭帳戶於109年10月6日支出美金500元申購安聯歐洲
    高息股票基金（美元避險），足認上開以被告鉅亨網帳戶申
    購之新興市場債券基金X股對沖級別（南非幣）、安聯歐洲
    高息股票基金（美元避險），資金來源均係來自原告所存入
    被告系爭帳戶之南非幣及美金。
　⒉被告雖抗辯其曾交付245,000元給原告及於104到106年間在郵
    局匯款10萬元到原告的帳戶，原告為了將上開345,000元還
    給被告，因此於109年8月13日起至109年10月21日止共轉帳
    南非幣27萬元及美金2,000元至被告之系爭帳戶等語，惟已
    為原告否認，原告復未再舉證以實其說，其上揭抗辯即難採
    信。再觀諸卷附兩造間LINE對話紀錄，109年11月6日「原告
    ：請問是否有誠意歸還我使用妳帳戶投資的所有金額呢？被
    告：可以」、109年11月8日「原告：抱歉，打擾了……請問妳
    的鉅亨網帳戶有要繼續做投資使用嗎？若當初只是配合演出
    ……則可以變更帳戶資料請按照妳自己的意思……我可沒強迫一
    定要如何！（我也可以自己再開戶）。被告：建議你另行開
    戶，才是個真正屬於你的帳戶。但如果你覺得你現在賣會虧
    錢，我也可以變更給你。」，益徵原告向被告借用系爭帳戶
    及鉅亨網帳戶申購基金之事實，堪信原告主張其於109年8月
    間始借用被告系爭帳戶投資外幣基金，且已於109年11月6日
    向被告為終止借用帳戶之意思表示等情為真。
　⒊按無法律上之原因而受利益，致他人受損害，應返還其利益
    。民法第179條前段定有明文。被告於109年12月14日贖回安
    聯歐洲高息股票基金（美元避險），交易金額為美金526.32
    元，復於同日贖回新興市場債券基金X股對沖級別（南非幣
    ），交易金額為210,745.69元，贖回後之款項係存入被告系
    爭帳戶，兩造間之借用帳戶契約既已終止，則被告自有將系
    爭帳戶內屬原告之款項返還原告之義務，原告依不當得利之
    法律關係，請求被告返還美金500元、南非幣21萬元，應屬
    有據。
　㈡從而，原告依不當得利之法律關係，請求被告給付美金500元
    、南非幣21萬元，及自起訴狀繕本送達翌日即110年1月22日
    起至清償日止，按週年利率5%計算之利息，為有理由，應予
    准許。
四、本件事證已臻明確，兩造其餘攻擊防禦方法，核與判決結果
    不生影響，爰不逐一論述。
五、本件係就民事訴訟法第427條訴訟適用簡易程序所為被告敗
    訴之判決，依同法第389條第1項第3款規定，應依職權宣告
    假執行。原告雖陳明願供擔保聲請宣告假執行，應僅在促使
    法院注意依職權宣告假執行而已，此部分尚無庸另為准駁之
    諭知。 
六、訴訟費用負擔之依據：民事訴訟法第78條。
中　　華　　民　　國　　110 　年　　10　　月　　26　　日
                  臺灣嘉義地方法院嘉義簡易庭
                                  法　官　孫偲綺
以上正本係照原本作成。
如對本判決上訴，須於判決送達後20日內向本庭（嘉義市文化路
308之1號）提出上訴狀（均須按他造當事人之人數附繕本）。如
委任律師提起上訴者，應一併繳納上訴審裁判費。
中　　華　　民　　國　　110 　年　　10　　月　　26　　日
                                  書記官  李珈慧